【裁判字號】    92,上訴,3854
【裁判日期】    921216
【裁判案由】    違反槍砲彈藥刀械管制條例
【裁判全文】
臺灣高等法院刑事判決                          九十二年度上訴字第三八五四號
    上  訴  人  臺灣新竹地方法院檢察署檢察官
    被      告  甲○○
    選任辯護人  范光柱  律師
右上訴人因被告違反槍砲彈藥刀械管制條例案件，不服臺灣新竹地方法院九十一年度
訴字第四六五號，中華民國九十二年六月二十四日第一審判決（起訴案號：臺灣新竹
地方法院檢察署九十一年度偵字第三三四號），提起上訴，本院判決如左：
    主    文
上訴駁回。
    理    由
一、公訴意旨略以：蔡銘海（已判決確定）於民國九十一年一月三日凌晨，駕駛王世
    凱（已判決確定）之車號二Ｌ─二一七七號自小客車，搭載甲○○沿新竹市○○
    路由北往南方向行駛，並於駕車途中發覺駕駛座旁塑膠袋內放有具殺傷力之改造
    九０手槍一枝（槍枝管制編號為0000000000號）及直徑十ｍｍ之改造
    子彈四顆，甲○○亦同時知悉。嗣於蔡銘海因服用酒類而不能駕駛，竟仍以九十
    公里之時速超速行駛，且未注意車前狀況隨時為停車之準備，致所駕之上開車輛
    失控衝撞停於經國路二段十六號前之車牌號碼ＧＧ─四三五九號自小客車，再連
    續撞及車牌號碼二Ｈ─九一六九、六Ｐ─○三三三號自小客車，車身因此失控打
    轉後再撞及停於經國路二段三十號「天王星理容院」前之車牌號碼ＩＫＺ─○一
    七號、ＧＺＰ─五二三號、ＨＺＰ─五五五號、ＢＷＬ─七六五號、ＡＰＯ─四
    六八號、ＨＱＫ─七一一號、ＨＮＱ─九一五號、ＩＫＣ─二八二號、ＧＰ三─
    一三六號、ＤＩＧ─二三九號、ＥＶＡ─三一二號、ＳＭＶ─六九九號等十二部
    機車及ＣＴ─二七五六號自小客車，以及路人歐昆錫。蔡銘海於肇事後先將甲○
    ○拉出車外，二人再一同走向「天王星理容院」，蔡銘海於該店門前見歐昆錫遭
    其撞擊已嚴重受傷倒地，若不再送醫救治將有生命危險，竟未思予以救助及報警
    處理，僅將印有「皇家貴族」之打火機交由店內協理陳宛君，請其代為打電話，
    陳宛君因不知要聯絡何人而作罷，甲○○則立於支配槍枝及子彈之持有人地位，
    請在路旁指揮交通之「天王星理容院」副理羅芳銘，替其至車上拿槍枝及子彈，
    惟羅芳銘不予理會，因認被告甲○○涉犯槍砲彈藥刀械管制條例第十一條第四項
    及同法第十二條第四項之未經許可持有槍枝及子彈罪嫌等語。
二、公訴人認被告甲○○涉有上開罪嫌，無非以證人羅芳銘於警訊、偵訊時之證述，
    以及扣案之槍枝送鑑結果，認係仿半自動手槍製造之玩具槍金屬槍身、土造金屬
    滑套及已貫通之土造金屬槍管組合而成，機械性能良好，可擊發適用子彈，認具
    殺傷力；再送鑑之子彈四顆，均係土造子彈，具直徑約十ｍｍ金屬彈頭，採樣二
    顆試射，均可擊發，認具殺傷力，有內政部警政署刑事警察局九十一年二月廿二
    日出具之刑鑑字第○九一○○一二三七二號函可稽為其主要論據。
三、訊據被告甲○○堅詞否認上開槍枝、子彈為其所持有，辯稱：槍枝不是伊所有，
    至於證人羅芳銘與伊互不相識，伊未曾要羅芳銘去車上拿槍彈等語。經查：
（一）同案被告蔡銘海於警訊時供稱：槍支是我三日凌晨三時許，在東大路二段「探
      索ＰＵＢ」旁撿到的，我要拿到派出所處理，不幸就在途中出車禍（見上開偵
      查卷第十頁）；於第一次偵訊中亦供稱：今年一月三日凌晨三時二十五分許，
      我在東大路「探索ＰＵＢ」隔壁地上看到有一個包包打開來看，我就把它放在
      車上等語（見偵查卷第七十四頁），雖同案被告蔡銘海嗣均改稱不知槍支為何
      人所有，然同案被告蔡銘海亦從未供稱該槍支是被告甲○○所持有，且質諸蔡
      銘海於原審證稱：「（槍是王世凱？）我在醫院時，王世凱有找人去跟我爸爸
      談的事，談什麼我不清楚」等語（見原審卷第七十頁），是系爭槍枝究屬誰持
      有？饒值深究。又查，據同案被告蔡銘海於原審供稱，伊當時駕駛肇事車輛至
      「皇家貴族」找正在上班之被告甲○○聊天再一起去買檳榔，甲○○上車後約
      十分鐘左右即發生車禍（見原審卷第一八一頁）。另該肇事車輛係同案被告蔡
      銘海向王世凱借得，王世凱為該車之真正所有權人（登記所有權人為陳鴻彬）
      及實際使用人等情，亦分據證人陳鴻彬於警訊時證述（見偵查卷第四十頁）、
      蔡銘海、王世凱於原審歷次調查時供承在卷（見原審卷第六十六頁、第八十二
      頁），既然該車非被告甲○○所有或經常使用，而甲○○當日坐在車上之時間
      僅不過十分鐘，則在該車上扣得之槍彈，實際持有人是否即為被告甲○○，實
      屬可疑。
（二）上開槍支、子彈經送內政部警政署刑事警察局作指紋鑑定結果，並未發現可資
      比對指紋，此有該局九十一年三月六日刑紋字第○九一○○三九五八五號鑑驗
      書一件在卷足按（見偵查卷第一三二頁），或縱如公訴人指稱因該槍身光滑平
      面，持槍者未必即可採得指紋，然亦不得因其槍身光滑平面，無從或難以採得
      指紋，即率為被告不利之認定，何況經其刑事鑑定之槍支、子彈上，並無被告
      甲○○之指紋存在。
（三）按測謊鑑定，係依一般人在說謊時，會產生遲疑、緊張恐懼、不安等心理波動
      現象，乃以科學方法，由鑑定人利用測謊儀器，將受測者之上開情緒波動反應
      情形加以紀錄，用以判別受測者之供述是否真實。故測謊鑑定，倘鑑定人具備
      專業之知識技能，復事先獲得受測者之同意，所測試之問題及其方法又具專業
      可靠性時，該測謊結果，如就否認犯罪有不實之情緒波動反應，雖不能採為有
      罪判決之唯一證據，但非無證據能力，仍得供裁判之佐證，至其證明力如何，
      事實審法院自得依職權自由判斷之。查本件經法務部調查局依據控制問題法、
      混合問題法，對被告甲○○、蔡銘海、王世凱就本案關於槍支、子彈部分進行
      測謊結果，被告甲○○對於「其未曾持有槍彈」、「係案之槍彈非其所有」之
      問題，同案被告蔡銘海對於「其未曾拾獲係案之槍彈」、「係案之槍彈非其所
      有」之問題，經測試均無情緒波動反應，研判均未說謊，而同案被告王世凱對
      於「其未曾持有槍彈」、「係案之槍彈非其所有」、「其未將係案之槍彈放置
      車中」之問題，經測試呈情緒波動反應，研判有說謊，此有該局九十二年三月
      二十一日調科參字第○九二○○○七八八九○號測謊報告書一件附於原審卷可
      按（見原審卷第一三六頁）。由此結果亦足資佐證，被告甲○○上開辯解，並
      非無據。
（四）證人羅芳銘於警訊、偵查時，雖均證稱車禍發生後，被告甲○○曾叫我去車上
      拿「噴子」（即槍彈）等語（見偵查卷第三十五、第一五七頁），嗣於原審則
      證稱當時是車上二人其中一人，叫我去車上拿槍，而經原審請證人羅芳銘當庭
      指認結果證稱：（當庭指認是被告甲○○、蔡銘海其中何人？）忘記了」、「
      （警訊中是否當場指認被告甲○○就是叫你拿槍的人？）我是看本人指認的」
      等語（見原審卷第八十四頁），是證人羅芳銘於檢察官訊問時之供述，原則上
      固有證據能力，然於原審審理促其指認時，卻稱「忘記了」，且其係依「看本
      人所指認的」等語，顯見無法確切指認係被告叫其上車拿槍彈，其證據證明力
      ，尚屬薄弱，容難作為有罪確信之心證。益以車禍發生當時是凌晨五時五分許
      ，而當時為一月份之冬天，依照經驗天色應仍未亮才是，證人於其任職之理容
      院前縱有燈光，亦屬光線不佳，究與白天光明亮度有別；益以當時車禍現場一
      片凌亂，被告既非槍彈之所有人或持有人，何以會突然叫證人羅芳銘至車上拿
      槍，而起持有槍彈之犯意，實有悖常情，是難以證人羅芳銘前後不一致之證詞
      ，據為不利被告之認定。
（五）再者，員警所搜出之槍支、子彈係在同案被告蔡銘海所駕駛之座旁手煞桿中間
      搜出，被告固然坐於駕駛前座（即副駕駛座），然亦不能據此即推認被告甲○
      ○當時具有持有槍彈之意思；況且，車主王世凱於檢察官訊問時亦供稱：該車
      亦出借過很多人、王耀輝也開過等語（見偵查卷第一二七頁），佐以同案被告
      蔡銘海之父親蔡錦標於原審證稱：「（你有無問王世凱為何他的車上有槍？）
      他沒有回答，只是說槍的事要蔡銘海扛」等語（見原審卷第八十七頁），是被
      告辯稱：因為我不知道槍支是誰的，因為蔡銘海開車去載我，我以為是他的，
      亦非無據。
（六）綜上所述，依公訴人起訴所憑之證據資料，尚不足使通常一般之人均不致有所
      懷疑，得確信其為真實之程度，而僅有合理之懷疑存在，自無法遽論被告甲○
      ○有何非法持有槍支子彈之犯行。此外，復查無其他積極證據足以證明被告有
      何公訴人所指之上開犯行，自屬不能證明其犯罪。原審為無罪之諭知，經核並
      無不合，公訴人上訴仍執前詞指摘原判決不當，為無理由，應予駁回。
據上論斷，應依刑事訴訟法第三百六十八條，判決如主文。
本案經檢察官劉斐玲到庭執行職務。
中      華      民      國    九十二    年     十二     月     十六     日
                              臺灣高等法院刑事第十五庭
                                  審判長法  官  房  阿  生
                                        法  官  雷  元  結
                                        法  官  蔡  光  治
右正本證明與原本無異。
檢察官如不服本判決，應於收受送達後十日內向本院提出上訴書狀，其未敘述上訴之
理由者並得於提起上訴後十日內向本院補提理由書（均須按他造當事人之人數附繕本
）。
被告不得上訴。
                                        書記官  王  才  生
中      華      民      國    九十二    年     十二     月     十八     日


司法院資訊處製作；財團法人民間司法改革基金會備份。
